【裁判字號】    90,交上易,289
【裁判日期】    901128
【裁判案由】    過失致死等
【裁判全文】
臺灣高等法院高雄分院刑事判決                    九十年度交上易字第二八九號
    上訴人即被告  丙○○
右上訴人因過失致死等案件，不服臺灣屏東地方法院九十年度交訴字第八三號中華民
國九十年七月二十八日第一審判決（起訴案號：臺灣屏東地方法院檢察署八十九年度
偵字第六八二四號），提起上訴，本院判決如左：
      主  文
原判決關於丙○○部分撤銷。
丙○○因過失致人於死，處有期徒刑肆月，如易科罰金以佰元折算壹日，緩刑貳年
。
      事  實
一、緣林見忠（已經原審判處有期徒刑六月確定）於民國八十九年三月二十二日十三
    時二十分許，駕駛車牌號碼Ｄ六六四二三號小貨車，沿屏東縣沿山路幹線道由農
    場往新厝（即南向北）方向行駛，途經上揭路段與萬巒鄉○○路有閃光警示燈號
    號誌之交岔路口，本應注意行車速度，無限速標誌時在郊外道路時速不得超過六
    十公里、及行經閃黃燈號誌路口，應減速接近，注意安全，小心通過。而依當時
    情形，非不能注意，竟疏未注意，於行經前揭閃黃燈號誌路段時，仍以時速六、
    七十公里高速行駛且未減速注意路口往來之車輛，致撞及沿新榮路支線道由佳佐
    往新置方向（即西向東）行駛，應注意並能注意行經有閃光紅燈號誌之交岔路口
    前，應減速並「停車再開」及支線道車讓幹道車優先通過竟疏未注意之行為，而
    貿然向前行駛之丙○○所駕駛，車內附載甲○○○、乙○○○、彭作銘之車號Ｗ
    Ｇ０四六九號自小客車；因受強力撞擊，彭作銘因而受有左胸挫傷內出血、合併
    頭部外傷經送醫後不治死亡，林見忠受有右髖骨開放性、粉碎性骨折，右脛骨遠
    端骨折、左足挫傷之傷害，甲○○○受有左脛骨平臺骨折、左肱骨骨折、頭部外
    傷併腦挫傷、右側第五、六、七肋骨折、右肘挫傷之傷害，乙○○○受有左側脛
    骨折之傷害，丙○○受有頭部外傷併腦震盪、臉部撕裂傷、頸椎及全身多處挫傷
    之傷害（甲○○○、乙○○○傷害部分未據告訴）。
二、案經林見中告訴及屏東縣警察局內埔分局報請台灣屏東地方法院檢察署檢察官偵
    查起訴。
    理  由
一、訊據上訴人即被告丙○○雖坦認在右揭時地發生兩車相撞及造成人員傷亡之事實
    ，惟矢口否認有過失犯行，辯稱：伊到路口有減速並停下車子再開，是林見忠開
    車速度太快，伊發現時已煞車不及，過失責任在對方云云。惟查：被告駕駛車輛
    行經上開交岔路口時，未發現閃光紅燈（因路不熟）故並未減速慢行，待看見林
    見忠所駕駛之自小貨車亦車速很快且未煞車，致不及閃煞而撞林見忠所駕駛之自
    小客車撞及等事實，己據被告在警訊、偵查及原審審理中供承不諱。核與證人乙○○○、甲○○○證述車行經上開交岔路口當時兩車相撞發生車禍之情節相符，
    又有交通事故調查報告表附卷可稽，依該調查報告表及現場圖所載，本件車禍事
    故現場為一有閃光警示燈號誌之交岔路口，被告車行之道路（即沿新榮路由佳佐
    往新置方向）係支線道，復參以現場照片所示，現場視野佳，主幹線甚為寬敞，
    倘被告確遵守交通安全規則，行經該交岔路口減速慢行，注意幹道無兩側來車後
    始通行，自可輕易避免本件車禍事故發生，另本件車禍被害人彭作銘因此受傷死
    亡，亦經檢察官督同法醫相驗屬實，製有相驗筆錄、相驗屍體證明書、驗斷書在
    卷可憑，同案被告林見忠所受前開傷害則有診斷証明書一份附卷可查。按駕駛人
    行車行駛至交岔路口，其行進、轉彎應遵守燈光號誌之指示，而閃光紅燈表示「
    停車再開」，車輛應減速接近，先停於交岔路口前，讓幹道車優先通過後，認為
    安全時，方得續行，道路交通標誌標線號誌設置規則第二百一十一條第一項第二
    款及道路交通安全規則第一百０二條第一項第一款所明定，被告丙○○駕車自應
    注意上開規定，又依道路交通事故調查報告表所載，被告肇事當日屬晴天、日間
    有自然光線，且路況皆良好。則肇事彼時，被告亦無客觀上不能注意之情事。其
    竟疏未注意及此，而貿然行經交岔路口時仍快速前行因而肇事。可証被告之駕車
    失當行為，顯有過失，被告在本院審理中又辯稱伊有減速慢行並無過失云云，自
    屬卸責之詞，無足採信。再如上開檢察官相驗所見，被害人彭作銘確因本件車禍
    頭部外傷致死。則被告過失駕車肇事行為，與被害人彭作銘之死亡及告訴人林見
    忠之傷害結果間，自具有相當因果關係。是被告過失傷害、過失致死犯行已臻明
    確。
二、核被告丙○○所為，係犯同法第二百七十六條第一項之過失致死罪（致彭作銘死
    亡）及刑法第二百八十四條第一項前段（致林見忠受傷部分）之罪行。其以一過
    失行為犯上開二罪，為想像競合犯，應從一重之過失致死罪處斷。原審對被告為
    論罪科刑之判決固非無見，惟被告駕車肇事致甲○○○、乙○○○受傷部分，己
    經甲○○○、乙○○○二人在偵查中表示不願告訴之意（八十九年相字第一七八
    偵查卷第五十二頁）公訴人誤予起訴，原審仍予論科，自屬未洽，被告上訴意旨
    矢口否認犯罪雖無足取，但原判決被告丙○○既有前揭可議之處，自應由本院予
    撤銷改判。爰審酌被告係因一時疏於注意而肇事致被害人彭作銘死亡及林見忠受
    傷，惟本件車禍之發生林見忠駕車疏失亦與有過失並己經判刑確定，被告於事後
    並已與被害人或其家屬達成和解，此各有其和、調解書在卷可憑，爰酌情量處如
    主文第二項所示之刑。
三、按行為後法律有變更者，適用裁判時之法律。但裁判前之法律有利於行為人者，
    適用最有利於行為人之法律，刑法第二條第一項定有明文；查刑法第四十一條業
    經修正，並經總統於九十年一月十日公布施行，於同年月十二日生效；依修正前
    刑法第四十一條之規定：「犯最重本刑為三年以下有期徒刑以下之刑之罪，而受
    六月以下有期徒刑或拘役之宣告，因身體、教育、職業、家庭之關係或其他正當
    事由，執行顯有困難者，得以一元以上三元以下折算一日，易科罰金。」；而依
    修正後刑法第四十一條第一項前段規定：「犯最重本刑為五年以下有期徒刑以下
    之刑之罪，而受六個月以下有期徒刑或拘役之宣告，因身體、教育、職業、家庭
    關係或其他正當事由，執行顯有困難者，得以一元以上三元以下折算一日，易科
    罰金。」比較新舊法，以新法較有利於被告，故被告丙○○所犯刑法第二百七十
    六條第一項之罪亦應依修正後之刑法第四十一條第一項前段為諭知易科罰金之折
    算標準。末查，被告前未曾受有期徒刑以上刑之宣告，有台灣高等法院被告全國
    前案紀錄表在卷為憑，其因一時駕車疏失，致罹刑典，雖造成人員傷亡損害非輕
    ，但事後已分別與被害人達成和解，有和解書二份附卷足憑，本院認其經此偵審
    程序及刑之宣告教訓後，應知警惕謹慎而無再犯之虞，所宣告之刑以暫不執行為
    適當，併予以宣告緩刑三年，用啟自新。
四、公訴意旨另以：被告丙○○駕駛車號ＷＧ０─四六九號自小客車，車內附載甲○○○、乙○○○、彭作銘三人，沿屏東縣萬鑾鄉○○路由佳佐往新置方向（即西
    向東）行駛，途經該路段與沿山路之有閃光警示燈之交岔路口時，本非不能注意
    ，亦疏未注意，而行抵該有閃光紅燈號誌之交岔路口前，並未有減速並「停車再
    開」及支線道車讓幹道車優先通過之行為，而貿然通過路口，致為亦疏未注意減
    速慢行之林見忠所駕之自小貨車撞及，而致車內所附載之甲○○○受有左脛骨平
    臺骨折、左肱骨骨折、頭部外傷併腦挫傷、右側第五、六、七肋骨折、右肘挫傷
    之傷害，乙○○○受有左側脛骨折之傷害，丙○○受有頭部外傷併腦震盪、臉部
    撕裂傷、頸椎及全身多處挫傷之傷害，因認被告丙○○此部分亦犯過失傷害罪嫌
    等語。惟查被害人甲○○○、乙○○○己在偵查中表明不願告訴之意，此部分本
    應為不受理之諭知，但公訴人亦認此部分與前揭論罪科刑部分有想像競合之裁判
    上一罪關係，爰不另為不受理之諭知。
據上論結，應依刑事訴訟法第三百六十九條第一項前段、第三百六十四條、第二百九
十九條第一項前段、刑法第二百七十六條第一項、第二百八十四條第一項前段、第五
十五條、第二條第一項前段、第四十一條第一項、第七十四條第一款、罰金罰鍰提高
標準條例第一條前段、第二條，判決如主文。
本案經檢察官林應華到庭執行職務。
中    華    民    國      九十      年      十一      月     二十八     日
                              臺灣高等法院高雄分院刑事第三庭
                                  審判長法官  周賢銳
                      法官  謝宏宗
                                        法官  莊崑山
右正本證明與原本無異。
不得上訴。
                                      書記官  邱麗莉
中    華    民    國      九十      年      十一      月     三  十     日
附錄本判決論罪之法條：
中華民國刑法第二百七十六條
(過失致死罪)
因過失致人於死者，處二年以下有期徒刑、拘役或二千元以下罰金。
從事業務之人，因業務上之過失犯前項之罪者，處五年以下有期徒刑或拘役，得併科
三千元以下罰金。
中華民國刑法第二百八十四條
(過失傷害罪)
因過失傷害人者，處六月以下有期徒刑、拘役或五百元以下罰金，致重傷者，處一年
以下有期徒刑、拘役或五百元以下罰金。
從事業務之人，因業務上之過失傷害人者，處一年以下有期徒刑、拘役或一千元以下
罰金，致重傷者，處三年以下有期徒刑、拘役或二千元以下罰金。
                                                                  Ａ


司法院資訊處製作；財團法人民間司法改革基金會備份。
